臺灣新北地方法院刑事判決
110年度簡上字第509號
上  訴  人  臺灣新北地方檢察署檢察官
被      告  林鈺翔


上列上訴人因被告詐欺案件，不服本院中華民國110年9月22日11
0年度簡字第3137號第一審簡易判決（聲請簡易判決處刑案號：1
10年度偵字第10398號、110年度偵緝字第1480號、第1481號）提
起上訴，本院管轄之第二審合議庭判決如下：
    主  文
原判決撤銷。
林鈺翔幫助犯詐欺取財罪，處有期徒刑肆月，如易科罰金，以新
臺幣壹仟元折算壹日。
未扣案之犯罪所得新臺幣壹萬貳仟元沒收，於全部或一部不能沒
收或不宜執行沒收時，追徵其價額。
    事  實
一、林鈺翔明知依現今生活狀況，任何人均能輕易以自己名義申
    辦行動電話門號使用，並無使用他人名義申辦行動電話門號
    之必要，若提供他人所申辦之行動電話門號，恐遭他人用以
    從事不法財產犯罪行為，竟仍不違背其本意，基於幫助詐欺
    取財之不確定故意，於民國109年8月24日某時，在新北市三
    重區、板橋區之台灣大哥大股份有限公司、中華電信股份有
    限公司門市，申辦行動電話0000000000、0000000000等4個
    門號後，旋即於同日以每一門號新臺幣（下同）6,000元之
    代價出售與真實姓名、年籍不詳之詐欺集團成員使用。嗣該
    詐欺集團成員取得上開門號SIM卡後，即共同意圖為自己不
    法之所有，於如附表所示之時間，以上開門號撥打電話與如
    附表所示廖莉亞等3人聯繫，佯裝為其等3人之親友，欲向其
    等3人借款，致其等3人均陷於錯誤，於如附表所示之時間，
    將附表所示之款項匯款或轉帳至指定附表所示之人頭帳戶，
    所存入之款項旋即由該詐欺集團成員提領一空。
二、案經如附表所示廖莉亞等3人訴由新北市政府警察局三重分
    局、高雄市政府警察局旗山分局報告臺灣新北地方檢察署(
    下稱新北地檢署)檢察官偵查起訴。
    理  由
一、證據能力部分：
    按被告以外之人於審判外之陳述雖不符刑事訴訟法第159條
    之1至之4等條文之規定，而經當事人於審判程序同意作為證
    據，法院審酌該言詞陳述或書面陳述作成時之情況，認為適
    當者，亦得為證據，刑事訴訟法第159條之5定有明文。本判
    決以下引用被告以外之人於審判外之陳述，其性質屬傳聞證
    據者，經檢察官、被告均同意作為證據（見本院簡上卷第84
    頁），本院審酌該等陳述做成之情形，核無違法或不當，認
    其均有證據能力。又本案認定事實引用之卷內其餘非供述證
    據，並無證據證明係公務員違背法定程序取得，依同法第15
    8條之4規定反面解釋，亦有證據能力。
二、認定犯罪事實所憑之證據及理由：
  ㈠上揭事實，業據被告坦承不諱（見本院簡上卷第122頁），核
    與證人即告訴人廖莉亞、紀吉祥、彭玉仙警詢之證述相符（
    見新北地檢署110年度偵字第8417號卷〈下稱偵一卷〉第4至6
    頁、110年度偵字第664號卷〈下稱偵二卷〉第12至13頁、110
    年度偵字第10398號號卷〈下稱偵三卷〉第4至5頁），並有廖
    莉亞提供之郵政跨行匯款申請書、與詐欺集團之對話紀錄、
    通聯調閱查詢單；紀吉祥提供之臺灣銀行帳戶存摺封面及內
    頁影本、中華電信股份有限公司用戶受信通信紀錄報表；彭
    玉仙提供之國泰世華銀行存款憑證、安泰銀行匯款委託書、
    凱基銀行共同認證單、手機通話紀錄擷圖、與詐欺集團之對
    話紀錄擷圖、通聯紀錄明細、通聯調閱查詢單等在卷可稽（
    見偵一卷第7至15頁反面、偵二卷第14至16頁、偵三卷第6至
    21頁），足認被告自白與事實相符。
  ㈡按刑法上之故意，非僅指直接故意，尚包含間接故意（即未
    必故意、不確定故意），而所謂間接故意，係指行為人對於
    構成犯罪之事實，預見其發生而其發生並不違背其本意者，
    刑法第13條第2項定有明文。又向電信業者申請行動電話門
    號，係便利個人與他人聯繫或使用網路上網，甚至很多網站
    之會員制或企業各界，亦習以行動電話門號作為徵信或查核
    個人信用或商譽之用，行動電話門號已然成為個人財產權、
    隱私權及隨身聯繫等至關個人權益之事，其專有性甚高，一
    般人為防止他人取得門號SIM卡，尤其係預付卡之免月租費
    、保證金以及帳單類型門號，僅需儲值即可持續使用，近年
    來更成為犯罪集團大量蒐集使用之人頭門號，持有人猶須妥
    善保管SIM卡以及行動電話，斷無任意交付他人使用，豈有
    任意將自己甫申辦之預付卡門號輕易交付他人使用之理。查
    被告將其所申辦之行動電話SIM卡交予真實姓名年籍不詳之
    人使用，而對他人持以犯罪採取消極容任而不違背其本意之
    態度，雖對該不詳之人所要實行之犯行，僅概略認識可能被
    用以從事犯罪之不法內涵，並未確切或充分瞭解正犯行為之
    細節或具體內容，然其主觀上確有幫助詐欺取財之不確定故
    意甚明。本件事證明確，被告犯行洵堪認定，應予依法論科
    。
三、論罪科刑及撤銷原判決之理由：
  ㈠核被告所為，係犯刑法第30條第1項前段、第339條第1項之幫
    助詐欺取財罪。
  ㈡被告以一交付行動電話SIM卡之行為，使不詳詐欺之人向如附
    表所示之人為詐騙行為，侵害其等法益，而觸犯數罪名，為
    想像競合犯，應依刑法第55條之規定，論以一幫助詐欺取財
    罪。
  ㈢被告係基於幫助之犯意，而並未實際參與詐欺取財犯行，所
    犯情節較正犯輕微，為幫助犯，爰依刑法第30條第2項規定
    減輕其刑。
  ㈣原審簡易判決以被告上開犯行事證明確，予以論罪科刑，固
    非無見。惟量刑之輕重，固屬法院得依職權自由裁量之事項
    ，然仍應受比例原則及公平原則之限制，否則其判決即非適
    法。又刑事審判旨在實現刑罰權分配正義，故法院對有罪被
    告之科刑，應符合罪刑相當原則，使輕重得宜，罰當其罪，
    以契合社會之法律感情，此所以刑法第57條明定科刑時應審
    酌一切情狀，尤應注意該條各款所列事項，以為科刑輕重之
    標準。查本案被告提供其申辦之行動電話門號SIM卡予他人
    ，造成3位告訴人遭詐騙損失之款項合計達78萬元之多，造
    成告訴人之損害非輕，雖與告訴人彭玉仙經本院調解成立，
    惟迄未履行賠償任何損害，可見其無還款誠意，難認犯後態
    度良好，綜合考量上情，原審僅量處拘役50日，確屬過輕，
    有違一般法律感情，難謂符合罪刑相當原則，是檢察官以原
    審量刑過輕，無以收警惕之效為由提起上訴，為有理由，自
    應由本院撤銷改判。
  ㈤爰以行為人責任為基礎，審酌被告幫助詐欺集團成員從事詐
    欺取財犯行，造成3位告訴人受有合計78萬元之財產損失，
    所為實值非難。兼衡被告坦承犯行，雖與告訴人彭玉仙經本
    院調解成立，惟迄未履行賠償任何損害之犯後態度，並審酌
    被告有多次竊盜之前科，近一年內已確定者之宣告刑已逾拘
    役120日，有臺灣高等法院前案紀錄表在卷可參，素行不佳
    ，其犯罪動機、手段、情節，自陳高中畢業之智識程度，從
    事保健食品業，月薪2萬8,000元，與父、母及姐姐同住之家
    庭生活及經濟狀況等一切情狀（見本院簡上卷第124頁），
    量處如主文第2項所示之刑，並諭知易科罰金之折算標準，
    以示懲儆。
四、沒收部分：
    查被告供稱出售1個門號6,000元，其中2個門號於本案遭詐
    欺集團用以詐欺，共因而得款1萬2,000元等語（見本院簡上
    卷第83頁），是被告之犯罪所得1萬2,000元，未據扣案，應
    依刑法第38條之1第1項規定宣告沒收，並於全部或一部不能
    沒收或不宜執行沒收時，依同條第3項規定追徵其價額。
據上論斷，應依刑事訴訟法第455條之1第1項、第3項、第369條
第1項前段、第364條、第299條第1項前段，判決如主文。
本案經檢察官王聖涵聲請簡易判決處刑，檢察官簡志祥到庭執行
公訴。
中　　華　　民　　國　　111 　年　　3 　月　　  2 　　日
                  刑事第十四庭  審判長法　官　王榆富
                                      法　官　鄭琬薇
                                      法　官　梁家贏
上列正本證明與原本無異。
不得上訴。
                                      書記官  巫茂榮
中　　華　　民　　國　　111 　年　　3 　　月　　8 　　日

附表：
編號 告訴人 聯繫時間 匯款/轉帳時間 匯款/轉帳金額(新臺幣) 人頭帳戶 詐騙門號 1 廖莉亞 109年8月31日10時27分許 109年8月31日日11時7分許 15萬元 宋信賢之國泰世華銀行帳號000000000000號帳戶 0000000000(業經原審更正) 2 紀吉祥 109年9月3日13時30分許 109年9月3日13時53分許(業經原審更正) 3萬元 林芷涵之臺灣銀行鼓山分行帳號000000000000號帳戶 0000000000 3 彭玉仙 109年8月30日20時56分許至翌（31）日10時11分許 ⑴109年8月31日11時許 ⑵109年8月31日13時20分許 ⑶109年9月1日11時25分許 ⑴ 30萬元 ⑵ 10萬元 ⑶ 20萬元 ⑴宋信賢之國泰世華銀行帳號000000000000號帳戶 ⑵周敬展之台新銀行帳號00000000000000號帳戶(業經原審更正) ⑶周敬展之凱基銀行帳號00000000000000號帳戶 0000000000 
附錄論罪法條：
刑法第30條：
幫助他人實行犯罪行為者，為幫助犯。雖他人不知幫助之情者，
亦同。
幫助犯之處罰，得按正犯之刑減輕之。
刑法第339條第1項：
意圖為自己或第三人不法之所有，以詐術使人將本人或第三人之
物交付者，處5 年以下有期徒刑、拘役或科或併科50萬元以下罰
金。